【裁判字號】    93,交聲,696
【裁判日期】    921229
【裁判案由】    聲明異議
【裁判全文】
臺灣高雄地方法院交通事件裁定                    九十三年度交聲字第六九六號
    原處分機關  高雄市政府
    異  議  人  乙○○  男  五.
    即受處分人
右列受處分人因違反道路交通管理處罰條例案件，對於高雄市交通事件裁決所民國九
十三年十一月二十三日所為之處分（原處分案號：高市府交裁字第裁三二─Ｂ000
00000號），聲明異議，本院裁定如左：
    主  文
原處分撤銷。
乙○○汽車駕駛人轉彎時，不依標誌、標線指示，處罰鍰新臺幣陸佰元，並記違規點
數壹點。
    理  由
一、異議意旨為：異議人乙○○於民國九十三年十月二十七日十七時許，駕駛車牌號
    碼六一五─ＭＷ號營業小客車，沿高雄市○○○路由北往南行駛，於同日十七時
    二十五分許，途經該路、華夏路口，乃右轉華夏路口直行，嗣左轉自由四路，向
    南行駛至重和路口，突經警攔檢，以異議人駕駛汽車左轉，不依規定駛入右轉專
    用道為由，認異議人有道路交通管理處罰條例第四十八條第七款之違規行為，嗣
    經高雄市政府依法裁決處罰罰鍰新臺幣（下同）六百元，並記規點數一點。惟異
    議人當時駕車均依道路標誌、標線及號誌之指示，並無違規之情事，警員舉發時
    ，是否有所誤認；另警員執勤時，正值下班時段，為何不於第一時間、現場，以
    鳴笛、指揮手勢，或任何足以表明示意行車之方式攔停，而棄陸續增多之車流於
    不顧，反驅車追趕異議人，離違規地點長達一公里，實有違常理，加重誤認之嫌
    疑；況如當場不能或不宜攔截製單舉發者，得逕行舉發，執勤警員僅需依此規定
    ，即可完成舉發，何以大費周章。是原處分機關未予詳查即遽為裁決，實有違誤
    ，爰依法聲明異議等語。
二、按汽車駕駛人轉彎時，不依標誌、標線、號誌指示者，處二百元以上六百元以下
    罰鍰，道路交通管理處罰條例第四十八條第二款定有明文。又汽車駕駛人有道路
    交通管理處罰條例第四十八條之情事，除依原條款處罰鍰外，並予記違規點數一
    點，道路交通管理處罰條例第六十三條第一項第一款亦有明文。另法院受理有關
    交通事件，準用刑事訴訟法之規定，同條例第八十九條亦有明文，是刑事訴訟法
    中有關證據法則部分，自應適用於道路交通事件。
三、查證人即高雄市政府警察局左營分局博愛四路派出所警員甲○○於本院證稱略以
    ：當天十六時至十八時間（即九十三年十月二十七日），在高雄市○○○路、華
    夏路口執勤，伊站在華夏路，面向北方，當時異議人車輛係沿民族一路快車道由
    北往南方向行駛，至華夏路口時，先待停，待燈號轉換為紅燈時，即於快車道逕
    行右轉華夏路，但依現場標誌、標線指示，該路口設有右轉專用道（即在慢車道
    上），快車道車輛如欲右轉，應先行轉入右轉專用車道，不得於快車道右轉，因
    其站在對面之華夏路口，而當時華夏路係綠燈直行，無法至前面攔停，且未攜帶
    照相機，故待華夏路燈號轉換成紅燈後，伊就追趕，當時僅有一輛計程車即異議
    人車輛，異議人違規右轉時，其目光並未離開該計程車，看得很清楚，可以確定
    是該輛計程車，嗣異議人車輛右轉華夏路後，於華夏路、自由四路口待停紅燈，
    復左轉自由四路，在自由四路、重和路口始攔停開單（現場情況詳如證人甲○○
    所製現場圖）（詳本院九十三年十二月二十三日訊問筆錄）。爰審酌上情，並參
    以：(一)沿民族一路南下快車道行駛，至華夏路口前方約一百公尺處，設有『右轉
    專用車道』之標誌，之後民族一路南下慢車道即分成二線道，左側為機車專用車
    道，右側為右轉專用車道，路面均有標線指示；至華夏路口前方約三十公尺處，
    於快、慢車道之分隔島上，復立有『行駛快車道車輛禁止右轉華夏路』之標誌；
    嗣於華夏路口時，另設有禁止左轉之標誌等情，有證人甲○○庭後提出之現場照
    片五張附本院卷可參（提出六張照片，但最後一張照片非現場照片），是行駛民
    族一路南下快車道之車輛，如欲右轉華夏路，應事先轉入右轉專用車道甚明。(二)
    各種違規行為，各有其不同之執行方法，就超速、酒醉駕車而言，非輔以科學工
    具，實難僅憑執勤者之五官知覺判斷之；然就有無駛入右轉專用車道而言，單憑
    執勤者之目擊即可確定，非件件違規行為均須以照像舉發，始可認定。(三)因異議
    人自陳確於舉發時點行經舉發地點（詳異議狀），且就右轉華夏路後之行車路線
    ，均核與證人甲○○所述舉發時、地及車輛種類相符相符，雖當時已近日沒，但
    當時證人甲○○所站位置，係朝北面向民族一路，距離並非甚遠，而觀之現場照
    片，證人甲○○所站位置亦無其他障礙物阻隔視線，應可排除證人甲○○誤認之
    可能。再者，證人甲○○服務警界多年，執勤經驗必然熟稔，而依卷內資料並無
    任何事證足以證明其證詞係屬虛偽，亦無證據證明有捏造事實、違法取締之情事
    ，則其本於維護交通秩序、安全職責所為之舉發證據，自可採信。(四)另舉發當時
    ，如執勤人員可提出照片資料佐證，固有將違規事實明確化，但執勤之手段存有
    多樣性，違規之時點、事實稍縱即逝，並無固定之執勤方法，由於異議人右轉時
    ，華夏路口燈號顯示綠燈直行，證人甲○○站在華夏路上執勤，自無法立即跨越
    華夏路向前攔停；而當時證人甲○○未攜帶照相機，亦無法藉由照像，逕行舉發
    違規事實，其藉目光未離違規車輛之方式，待華夏路燈號轉換為紅燈後，立即騎
    車追趕，執勤方式並無不當，該以目擊之方式舉發違規，尚符合採證要求，自可
    作為認定異議人違規之證據。(五)準此而論，異議人車輛沿民族一路南下快車道行
    駛，途經華夏路口之前，未事先轉入右轉專用車道，即於民族一路快車道逕行
    右轉華夏路之事實，堪以認定。異議人前開辯詞，與事實不符，不可採信。
四、原處分機關援引道路交通管理處罰條例第四十八條第七款、第六十三條第一項第
    一款之規定，裁處異議人罰鍰六百元，並記違規點數一點，固非無見。惟本件異
    議人係未依標誌、標線之指示，未事先轉入右轉專用車道，乃於快車道逕行右轉
    華夏路，並非係直行車佔用最外側車道，已如前述，是異議人應係違反道路交通
    管理處罰條例第四十八條第二款規定，而非違反同條第七款規定，原處分機關認
    定事實、適用法律，已有違誤，異議人仍執前詞聲明異議，雖無理由，但原處分
    意旨既有前開可議之處，自無可維持，應予撤銷。爰審酌異議人為計程車司機，
    就道路交通用路之情形，自應較一般人孰稔，其竟違規右轉，自應受較高之評價
    等情狀，爰裁定如主文第二項所示之處罰。
五、據上論斷，應依道路交通案件處理辦法第十九條，裁定如主文。
中      華      民      國      九十二    年    十二    月    二十九    日
                                臺灣高雄地方法院交通法庭
                                    法  官  方  百  正
右正本證明與原本無異。
如不服本裁定，應於收受送達後五日內向本院提出抗告狀。
                                    書記官  郭  素  蓉
中      華      民      國    九十四    年      一      月      五      日


司法院資訊處製作；財團法人民間司法改革基金會備份。
